【裁判字號】    95,訴,183
【裁判日期】    950331
【裁判案由】    偽造文書等
【裁判全文】
臺灣臺北地方法院刑事判決               95年度訴字第183號
公  訴  人  臺灣臺北地方法院檢察署檢察官
被      告  甲○○
上列被告因偽造文書等案件，經檢察官聲請以簡易判決處刑（九
十四年度偵字第八九五六號），本院受理後（受理案號為九十四
年度簡字第二六０一號），認不宜以簡易判決處刑，改依通常程
序處理，而本院於通常程序之準備程序進行中訊問被告，被告先
就被訴事實為有罪之陳述，經告以簡式審判之旨，並聽取當事人
之意見後，合議庭裁定行簡式審判程序後，判決如下：
    主    文
甲○○連續行使偽造私文書，足以生損害於他人，處有期徒刑伍
月，如易科罰金，以佰元折算壹日。如附表二所示偽造之署押
均沒收。
    事    實
一、甲○○基於意圖為自己不法所有及行使偽造私文書之概括犯
    意，利用先前乙○○委託其代為申辦行動電話門號及領用上
    海商業儲蓄銀行信用卡贈品之機會，影印乙○○之身分證及
    信用卡，而於民國（下同）九十三年十月二十七日，在不詳
    處所，連續於附表一所示之信用卡、現金卡申請書上虛偽填
    載乙○○個人年籍資料，並在各該申請書之申請人簽名欄內
    偽簽如附表二、三所示「乙○○」之署押，用以表示各該申
    請書內容均係乙○○所為，俟填載完成後，甲○○復黏貼其
    先前印留存之乙○○身分證及信用卡影本，作為申請現金卡
    及信用卡之身分及資力證明文件，而利用銀行間徵信資訊之
    落差，於九十三年十月二十七日上午十一時、十二時許親自
    持附表一編號一至二之申請書前往各該銀行送件，並委由不
    知情之陳啟駿同時持附表一編號三、四之申請書前往各該銀
    行送件，至其餘附表一編號五至九申請書則以郵寄方式為之
    ，並以此施用詐術向各該發卡銀行申請現金卡及信用卡等物
    ，足生損害於乙○○及附表一編號一至九所示之發卡銀行對
    於客戶資料審查之正確性。嗣經銀行透過聯合信用卡中心人
    員電洽乙○○查證，得知乙○○並未申請上開現金卡及信用
    卡，各發卡銀行乃未核准發卡或己核准但尚未發卡，並經警
    循線查獲而得知上情。
二、案經乙○○訴由臺北市政府警察局中山分局移送臺灣臺北地
    方法院檢察署檢察官聲請以簡易判決處刑，本院認不宜以簡
    易判決處刑，改依通常程序審理。
    理    由
壹、有罪部分：
一、上開犯罪事實，業據證人即告訴人乙○○指訴明確（見九十
    四年度偵字第八九五六號偵查卷第四十一頁至第四十八頁）
    ，並有萬泰銀行現金卡申請書（見前開偵查卷第五十九頁）
    、復華銀行信用卡申請書（見前開偵查卷第六十四頁）、台
    東區中小企業銀行現金卡申請書（見前開偵查卷第六十七頁
    ）、富邦銀行（現為台北富邦銀行）現金卡申請書（見前開
    偵查卷第七十一頁）、玉山銀行信用卡申請書（見前開偵查
    卷第七十五頁）、板信銀行現金卡申請書（見前開偵查卷第
    七十九頁）、第一銀行現金卡申請書（見前開偵查卷第八十
    頁）、台新銀行現金卡申請書（見本院九十四年度簡字第二
    六０一號卷第二十頁）、萬泰銀行信用卡中心函（見前開本
    院卷第八頁）在卷足憑，此外，復經被告甲○○對於上開犯
    罪事實於警詢、偵查及本院審理時供承不諱（見前開偵查卷
    第八頁至第十一頁、第一百零九頁至第一百十一頁、本院九
    十五年三月十日審判筆錄）；是依(一)證人乙○○之證述、(二)
    各銀行信用卡、現金卡申請書及萬泰銀行信用卡中心函等補
    強證據皆足資擔保被告於警詢、偵查及本院審理中所為之上
    開任意性自白具有相當程度之真實性，而得使本院確信被告
    前述自白之犯罪事實確屬真實，從而依刑事訴訟法第一百五
    十六條第一項「被告之自白，非出於強暴、脅迫、利誘、詐
    欺、疲勞訊問、違法羈押或其他不正之方法，且與事實相符
    者，得為證據。」及第二項「被告之自白，不得作為有罪判
    決之唯一證據，仍應調查其他必要之證據，以察其是否與事
    實相符。」規定，本院自得依被告前述自白及各該補強證據
    認定被告確有為前述犯行，是本件事證明確，被告之犯行堪
    以認定。
二、按信用卡本身具有財產之價值，得為財產犯罪之客體，而被
    告以冒名之方式施用詐術，致各發卡銀行乃未核准發卡或己
    核准但尚未發卡，已著手於詐欺行為而詐取現金卡、信用卡
    未遂，是核被告所為，係犯刑法第二百十六條、第二百十條
    行使偽造私文書罪、刑法第三百三十九條第三項、第一項詐
    欺取財未遂罪。其偽造私文書而後行使，該偽造私文書之低
    度行為應為行使之高度行為所吸收，不另論罪（最高法院六
    十九年台上字第六九五號判例參照）。再被告先後多次行使
    偽造私文書及詐欺取財未遂之犯行，時間緊密，犯意概括，
    所犯構成要件相同，各為連續犯，應依刑法第五十六條規定
    ，各論以一罪。另被告所犯連續行使偽造私文書罪與連續詐
    欺取財未遂罪間，有方法、結果之牽連關係，應依刑法第五
    十五條規定，應從一重之連續行使偽造私文書罪處斷。爰審
    酌被告因經濟窘迫，一時失慮致為本件犯行，惟其向銀行以
    不實事項申辦現金卡及信用卡，有紊亂社會經濟秩序之虞；
    並思及其雖多次冒乙○○之名申請信用卡或現金卡，然均未
    收受使用，對於乙○○之危害尚非嚴重及犯後尚能坦承犯行
    等一切情狀，量處如主文所示之刑，並諭知易科罰金之折算
    標準。如附表二所示之署押，均為被告所偽造，依刑法第二
    百十九條規定，不問屬於犯人與否，應由本院宣告沒收。如
    附表三所示之署押，雖為被告所偽造，惟已銷燬，有萬泰銀
    行信用卡中心函可憑（本院九十四年度簡字第二六０一號卷
    第八頁），本院自無從宣告沒收。另被告偽造如附表二、三
    所示之文書，已交付予各該銀行，自非被告所有，本院爰不
    諭知沒收。
貳、不另為無罪之諭知部分：
一、聲請簡易判決處刑書意旨另以：被告基於前開意圖為自己不
    法所有及行使偽造私文書之概括犯意，利用先前乙○○委託
    其代為申辦行動電話門號及領用上海商業儲蓄銀行信用卡贈
    品之機會，影印乙○○之身分證及信用卡，而於九十三年十
    月二十七日，在不詳處所，連續於附表四所示之現金卡申請
    書上虛偽填載乙○○個人年籍資料，並在各該申請書之申請
    人簽名欄內偽簽「乙○○」之署押，用以表示各該申請書內
    容均係乙○○所為，俟填載完成後，被告復黏貼其先前印留
    存之乙○○身分證及信用卡影本，作為申請現金卡之身分及
    資力證明文件，並以此施用詐術向各該發卡銀行申請現金卡
    等物，足生損害於乙○○及附表四所示發卡銀行對於客戶資
    料審查之正確性。嗣經銀行透過聯合信用卡中心人員電洽乙
    ○○查證，得知乙○○並未申請上開現金卡，各發卡銀行乃
    未核准發卡或己核准但尚未發卡，並經警循線查獲而得知上
    情等語，因認被告另涉犯刑法第二百十六條、第二百十條行
    使偽造私文書罪、刑法第三百三十九條第三項、第一項詐欺
    取財未遂罪嫌。
二、按犯罪事實應依證據認定之，無證據不得認定犯罪事實。又
    不能證明被告犯罪者，應諭知無罪之判決，刑事訴訟法第一
    百五十四條第二項、第三百零一條第一項分別定有明文。又
    事實之認定，應憑證據，如未能發現相當證據，或證據不足
    以證明，自不能以推測或擬制之方法，為裁判基礎（最高法
    院四十年台上字第八六號判例參照）。
三、經查，經本院函詢復華銀行城東分行及玉山銀行現金卡中心
    ，經前開單位均回覆未有以乙○○之名申請現金卡等語，此
    有復華銀行城東分行及玉山銀行現金卡中心函各一紙可憑（
    本院九十四年度簡字第二六０一號卷第十頁、第十一頁），
    是公訴人認被告涉犯前開行使偽造私文書、詐欺取財未遂罪
    嫌，尚與事實不符，此外，復查無其他積極證據足資證明被
    告有何公訴人所聲請簡易判決處刑之犯行，原應由本院為被
    告無罪之諭知，惟公訴人認被告此部分之犯行與前開持有經
    本院認定有罪之犯行，有連續犯之關係，本院爰不另為無罪
    之諭知。
據上論斷，應依刑事訴訟法第四百五十二條、第二百七十三條之
一第一項、第二百九十九條第一項前段，刑法第五十六條、第二
百十六條、第二百十條、第三百三十九條第一項、第三項、第五
十五條、第四十一條第一項前段、第二百十九條，罰金罰鍰提高
標準條例第一條前段、第二條，判決如主文。
本案經檢察官蕭斌志到庭執行職務。
中    華    民    國    95    年    3     月    31    日
                  刑事第九庭    法  官  官信成
本件正本證明與原本無異。
如不服本判決，應於判決送達後10日內向本院提出上訴狀（應抄
附繕本）。
                                書記官  陳靜君
中    華    民    國    95    年    3     月    31    日
附錄本案論罪科刑法條全文：
中華民國刑法第二百十條：
偽造、變造私文書，足以生損害於公眾或他人者，處五年以下有
期徒刑。
中華民國刑法第二百十六條：
行使第二百十條至第二百十五條之文書者，依偽造、變造文書或
登載不實事項或使登載不實事項之規定處斷。
中華民國刑法第三百三十九條：
意圖為自己或第三人不法之所有，以詐術使人將本人或第三人之
物交付者，處五年以下有期徒刑、拘役或科或併科一千元以下罰
金。
以前項方法得財產上不法之利益或使第三人得之者，亦同。
前二項之未遂犯罰之。
附表一：
  ┌──┬─────┬────┬──────┬───┬─────┐
  │編號│申請時間  │銀行名稱│行為地點    │卡別  │申請方式  │
  ├──┼─────┼────┼──────┼───┼─────┤
  │１  │93.10.27上│台新國際│臺北市松山區│現金卡│甲○○親自│
  │    │午11時至12│商業銀行│南京東路5段 │      │送件      │
  │    │時間      │南松山分│92號        │      │          │
  │    │          │行      │            │      │          │
  ├──┼─────┼────┼──────┼───┼─────┤
  │２  │93.10.27上│萬泰商業│臺北市中山區│現金卡│同上      │
  │    │午11時43分│銀行城東│南京東路3段 │      │          │
  │    │許        │分行    │224號       │      │          │
  ├──┼─────┼────┼──────┼───┼─────┤
  │３  │93.10.27下│第一商業│臺北縣新莊市│現金卡│委由陳啟駿│
  │    │午2時許   │銀行丹鳳│中正路669號 │      │前往送件  │
  │    │          │分行    │            │      │          │
  ├──┼─────┼────┼──────┼───┼─────┤
  │４  │93.10.27下│板信商業│臺北縣新莊市│現金卡│同上      │
  │    │午2時許   │銀行新莊│幸福路719號 │      │          │
  │    │          │分行    │            │      │          │
  ├──┼─────┼────┼──────┼───┼─────┤
  │５  │93.11.1   │復華商業│臺北市信義區│信用卡│郵寄      │
  │    │          │銀行消費│松龍路327號3│      │          │
  │    │          │金融部  │樓          │      │          │
  ├──┼─────┼────┼──────┼───┼─────┤
  │６  │93.11.1   │萬泰商業│臺北郵政112-│信用卡│同上      │
  │    │          │銀行信用│208號信箱   │      │          │
  │    │          │卡      │            │      │          │
  ├──┼─────┼────┼──────┼───┼─────┤
  │７  │93.11.1   │富邦商業│臺北市松山區│現金卡│同上      │
  │    │          │銀行現金│南京東路5段 │      │          │
  │    │          │卡中心  │108號10樓   │      │          │
  ├──┼─────┼────┼──────┼───┼─────┤
  │８  │93.11.2   │玉山商業│臺北市中正區│信用卡│同上      │
  │    │          │銀行信用│武昌街1段64 │      │          │
  │    │          │卡中心  │號9樓       │      │          │
  ├──┼─────┼────┼──────┼───┼─────┤
  │９  │93.11.2   │台東區中│臺北市中山區│現金卡│同上      │
  │    │          │小企業銀│北安路608巷4│      │          │
  │    │          │行現金卡│弄6-5號     │      │          │
  │    │          │中心    │            │      │          │
  └──┴─────┴────┴──────┴───┴─────┘
附表二：
┌──┬───────────────┬────────────────┐
│編號│文  書  名  稱                │    偽造之署押、指印及數量      │
│    │                              │                                │
├──┼───────────────┼────────────────┤
│ １ │本院九十四年度簡字第二六０一號│偽造「乙○○」署押壹枚          │
│    │卷第二十頁之台新銀行現金卡申請│                                │
│    │書                            │                                │
├──┼───────────────┼────────────────┤
│ ２ │九十四年度偵字第八九五六號偵查│偽造「乙○○」署押貳枚（申請人欄│
│    │卷第五十八頁萬泰銀行現金卡申請│及立約人欄）                    │
│    │書                            │                                │
├──┼───────────────┼────────────────┤
│ ３ │同上偵查卷第八十頁之第一銀行現│偽造「乙○○」署押壹枚          │
│    │金卡申請書                    │                                │
├──┼───────────────┼────────────────┤
│ ４ │同上偵查卷第七十九頁之板信銀行│偽造「乙○○」署押壹枚          │
│    │現金卡申請書                  │                                │
├──┼───────────────┼────────────────┤
│ ５ │同上偵查卷第六十四頁之復華銀行│偽造「乙○○」署押壹枚          │
│    │信用卡申請書                  │                                │
├──┼───────────────┼────────────────┤
│ ６ │同上偵查卷第七十一頁之台北富邦│偽造「乙○○」署押壹枚          │
│    │銀行現金卡申請書              │                                │
├──┼───────────────┼────────────────┤
│ ７ │同上偵查卷第七十五頁之玉山銀行│偽造「乙○○」署押壹枚          │
│    │信用卡申請書                  │                                │
├──┼───────────────┼────────────────┤
│ ８ │同上偵查卷第六十七頁之台東區中│偽造「乙○○」署押壹枚          │
│    │小企業銀行現金卡申請書        │                                │
└──┴───────────────┴────────────────┘
附表三：
┌──┬───────────────┬────────────────┐
│編號│文  書  名  稱                │    偽造之署押、指印及數量      │
│    │                              │                                │
├──┼───────────────┼────────────────┤
│ １ │如附表一編號六所示萬泰銀行信用│偽造「乙○○」署押壹枚          │
│    │卡申請書                      │                                │
└──┴───────────────┴────────────────┘
附表四：
  ┌──┬─────┬────┬──────┬───┬─────┐
  │編號│申請時間  │銀行名稱│行為地點    │卡別  │申請方式  │
  ├──┼─────┼────┼──────┼───┼─────┤
  │１  │93.10.27上│復華商業│臺北市中山區│現金卡│甲○○親自│
  │    │午11時至12│銀行城東│南京東路3段 │      │送件      │
  │    │時間      │分行    │128號       │      │          │
  │    │          │        │            │      │          │
  ├──┼─────┼────┼──────┼───┼─────┤
  │２  │93.11.2   │玉山商業│臺北市南港區│現金卡│郵寄      │
  │    │          │銀行現金│八德路4段768│      │          │
  │    │          │卡中心  │巷9號4樓之2 │      │          │
  └──┴─────┴────┴──────┴───┴─────┘


司法院資訊處製作；財團法人民間司法改革基金會備份。
